【裁判字號】    94,家訴,125
【裁判日期】    950411
【裁判案由】    給付生活費用
【裁判全文】
臺灣臺北地方法院民事判決             94年度家訴字第125號
原      告  丙○○
法定代理人  乙○○
訴訟代理人  錢裕國律師
複代理人    甲○○
被      告  陳建甫原名丁○○.
訴訟代理人  朱立鈴律師
上列當事人間給付生活費用事件，本院於民國95年3 月28日言詞
辯論終結，判決如下：
    主  文
被告應給付原告新台幣伍拾萬元。
被告應自民國九十五年五月一日起至民國一百一十二年八月五日
止，按月給付原告新台幣貳萬伍仟元。
原告其餘之訴駁回。
訴訟費用由被告負擔五分之四，餘由原告負擔。
本判決第一項，其中新台幣肆拾萬元部分，得假執行。
本判決第二項得假執行。
    事實及理由
一、原告主張：原告母親乙○○（以下簡稱邱女）於民國 (下同
    )92 年8 月6 日生下被告與邱女之子即原告丙○○，被告並
    於92年7 月10日認領原告，依民法第1114條規定，被告對原
    告負扶養義務。又邱女並無固定收入，且因懷有被告第二個
    小孩，患有妊娠出血症，身體虛弱無法工作，養活自己已有
    困難，遑論扶養原告，反觀被告身為宏森光電科技股份有限
    公司負責人，且為宏金、宏泰等公司之股東，並擁有多處不
    動產，被告自93年2 月起至同年8 月間，均支付原告每月2
    萬5 千元之扶養費，惟自93年9 月份起，被告即拒付原告任
    何扶養費，亦無被告所謂500 萬元的扶養費，現今物價飛漲
    ，民生用品之生活費用及教育費用等開銷均非小數，甚依行
    政院主計處統計之92年度平均每人民間消費支出，基本即為
    285, 132元，即每月達23,761元，被告之前所付扶養費誠有
    不足，而有調整之必要，是依民法第1121條規定，請求被告
    自93年9 月1 日起自112 年8 月5 日止，按月給付原告3 萬
    元之扶養費用。
二、被告則以：被告每年薪資所得約為2 佰餘萬元，且常依公司
    營運之好壞而有高低，並非原告主張之豪門巨富身價，被告
    目前向銀行貸款亦達3 千7 百萬元，每月單就利息之應付即
    多達7 萬多元，每月支出亦甚為可觀。原告要求被告每月應
    支付3 萬元扶養費，已超出一般人之每月支出甚多，原告應
    說明要求被告負擔費用之明細。再被告已陸續交付扶養丙○
    ○費用5 百萬元與邱女，自應扣抵之。時間與金額分別為91
    年1 月28日的41萬元、91年1 月28日的42萬元、91年1 月28
    日的17萬元、91年12月26日的200 萬元與93年1 月19日的2
    佰萬元。上揭5 筆匯款中之前4 筆，邱女雖係於91年9 月間
    懷有原告，惟已行人工受孕長達半年，且因邱女與被告無婚
    姻關係，邱女擔憂被告會不支付扶養費用，被告為表示負責
    ，即於邱女作人工受孕前，於91年1 月28日先匯付1 佰萬元
    予邱女，作為預付非婚生子之扶養費用。被告於匯付第4 筆
    200 萬元款項予邱女後，亦親撰書面交予邱女表明匯款之用
    意，曾在書面明載「經過我兩雙方多次討論，已決定將我們
    的小孩生下，為了讓你們母女將來有更安定的生活，我已於
    12月26日匯入妳遠東商銀帳戶200 萬，希望你能安心的將小
    孩生下。」，足以證明被告確係為讓邱女安心產下非婚生子
    ，再預付扶養非婚生子女之費用200 萬元予邱女。原告主張
    邱女罹有「早期妊娠出血症」，係93年9 月間之診斷證明書
    ，距今已年餘，自無因罹有「早期妊娠出血症」而無法工作
    之情況。又被告與邱女交往期間，共陸續交付高達1 仟萬元
    款項予邱女，其財力頗豐，焉有自養困難，需賴親友接濟度
    日之情形，2 萬5 千元是特殊因素才付了2 、3 個月，兩造
    並沒有協議1 個月要付25,000元，5 佰萬元是邱女，原告要
    求要有保障才陸續付給他的，已經給了3 佰萬，被告怕非婚
    生子的事曝光，才用返還借款的名義，至於1 仟萬是除了5
    佰萬的扶養費外，額外贈與邱女的，5 佰萬的扶養費已經足
    夠支付扶養費，並應扣除中間利息，此部份並非贈與，且邱
    女也有工作能力，也應負擔一部份扶養費等語，資為抗辯。
    而聲明：原告之訴駁回。
三、查原告母親乙○○於92年8 月6 日生下與被告之子即原告丙
    ○○，被告並於92年7 月10日認領原告，被告曾於91年1 月
    28日匯款41萬元、42萬元、17萬元，91年12月26日匯款200
    萬元，93年1 月29日匯款200 萬元予原告之母乙○○，復於
    93年2 月6 日匯款25000 元、93年3 月12日匯款25000 元、
    93年5 月12日匯款50000 元、93年7 月26日匯款50000 元予
    原告，被告自93年9 月份起，未再支付原告扶養費之事實，
    有戶籍謄本、存摺內頁、匯款單為證，兩造對此亦不爭執，
    自堪信為真實。至原告主張被告自93年9 月1 日起自原告成
    年日止，仍負有按月給付3 萬元扶養費用之義務等情，則為
    被告所否認，並以前開情詞置辯。經查：
（一）被告辯稱：邱女91年9 月間懷孕前，已計劃人工受孕長達
      半年，因邱女擔憂被告會不支付扶養費用，被告為表示負
      責，即於邱女作人工受孕前，於91年1 月28日先匯付41萬
      元、42萬元、17萬元予邱女，作為預付非婚生子之扶養費
      用，91年12月26日匯款200 萬元後，亦親撰書面予邱女表
      明匯款之用意，載明「經過我兩雙方多次討論，已決定將
      我們的小孩生下，為了讓你們母女將來有更安定的生活，
      我已於12月26日匯入妳遠東商銀帳戶200 萬，希望你能安
      心的將小孩生下。」，足以證明被告確係為讓邱女安心產
      下非婚生子，再預付扶養非婚生子女之費用200 萬元予邱
      女，於93年1 月29日，再匯款200 萬元予邱女，作為原告
      之扶養費，和解書是怕非婚生子的事曝光，才用返還借款
      的名義等情。原告對於原告母親懷孕前半年有施行人工受
      孕，且有收到上述500 萬元固不爭執，惟主張上述款項係
      兩造交往期間，因乙○○偶而兼營珠寶介紹買賣，被告經
      常要求邱女提出珠寶供其選購餽贈他人，甚有時為討邱女
      歡心，將邱女手中的珠寶完全買走，偶因被告一時急用，
      向邱女臨時借貸數萬元至數十萬元不等，雙方當時感情甚
      酣，此等交易或借貸之事，並無留有字據，以資核對，但
      雙方曾經會算，被告應積欠原告5 百萬元，扣除被告已陸
      續交付之3 百萬元，尚欠2 百萬元，此即兩造於93年1 月
      19日簽訂之和解書之由來，被告亦於簽畢和解書後，旋即
      匯款2 百萬元至邱女帳戶，且不論原因關係為何，均屬被
      告與邱女間之關係，與原告無關等語。查原告係於92年8
      月6 日出生，依民法第1062條第1 項規定，受胎期間最早
      在91年10月4 日，即使之前被告與原告母親已計劃施行人
      工受孕6 個月，被告仍不能證明被告於91年1 月28日共匯
      款100 萬元予原告母親，與其計劃生育原告相關。至被告
      於91年12月26日匯款200 萬元予原告母親後，雖親撰書面
      予邱女，載明「經過我兩雙方多次討論，已決定將我們的
      小孩生下，為了讓你們母女將來有更安定的生活，我已於
      12月26日匯入妳遠東商銀帳戶200 萬，希望你能安心的將
      小孩生下。」等語，惟該書面係載「為了讓你們母女將來
      有更安定的生活」、「希望你能安心的將小孩生下。」，
      故該200 萬元，究係原告與母親將來共同生活費用，或原
      告母親安心待產費用，或精神上慰撫作用不明，自難逕認
      係被告預付原告之扶養費。至被告於93年1 月29日，與原
      告母親簽立和解書後，再匯款200 萬元予原告母親。依該
      和解書第一條約定，該200 萬元係為返還借款而交付原告
      母親，被告雖否認與原告母親間有借貸關係，惟該和解書
      第一條所指500 萬元、200 萬元之原因關係，縱非借貸，
      其原因關係仍有多種可能，且屬於被告與原告母親間之原
      因關係，亦難逕證明係被告預付原告之扶養費。從而，被
      告辯稱原告自93年9 月1 日起之扶養費，被告已預付500
      萬元云云，尚不可取。
（二）查被告不能證明原告自93年9 月1 日起之扶養費，被告已
      預付500 萬元，已如前述，則原告主張被告為原告之父親
      ，被告應依民法第1114規定，負扶養義務，自屬有據。本
      院審酌原告主張每月支出概算為48804 元，並未提出證據
      以實其說，斟酌行政院主計處編撰之家庭收支概況調查報
      告，93年度台北市民平均每戶每年之經常性消費支出為
      9258 45 元，平均每戶人數為3.22人，平均每人每月之經
      常性消費支出為23961 元（925845÷3.22＝23961）， 被
      告為宏森光電科技股份有限公司負責人，資產雄厚，有其
      稅務電子閘門財產所得調件明細表在卷可稽。原告母親業
      受被告匯款900 萬元，惟目前無工作，尚須負擔實際照顧
      原告之責，原告主張被告與原告母親之前協議每月扶養費
      為25000 元等情狀，認原告之扶義費，應由被告每月負擔
      25000 元，餘由原告母親負擔為合理。
四、綜上所陳，原告依民法第1114條規定，請求被告給付自93年
    9 月1 日起至95年4 月份之撫養費50萬元（25000 ×20=500
    000）， 及自95年5 月1 日起至自112 年8 月5 日止，按月
    給付原告25000 元之扶養費用，洵屬有據，應予准許，逾此
    部分之請求，為無理由，應予駁回。
五、本件原告於94年6 月15日起訴，故起訴前最近6 個月之撫養
    費為150000元（25000 ×6 ＝150000），及自94年7 月份起
    至95年4 月份止之訴訟中履行期已到之扶養費共10個月為25
    0000元（25000 ×10＝250000），合計400000元，依民事訴
    訟法第389 條第1 項第2 款規定，應依職權宣告假執行。另
    被告自95年5 月1 日起至112 年8 月5 日止，應按月給付
    25000 元部分，屬於民事訴訟法第427 條第2 項第8 款所稱
    之其他定期給付涉訟，依同法第389 條第1 項第3 款規定，
    應依職權宣告假執行。
六、因本案事證已臻明確，兩造其餘主張陳述及所提之證據，均
    毋庸再予審酌，附此敘明。
七、結論：原告之訴為一部有理由，一部無理由，依民事訴訟法
    第79條、第389 條第1 項第2 、3 款，判決如主文。
中    華    民    國    95    年    4     月    11    日
                  家事庭 法  官  李慈惠
以上正本係照原本作成。
如對本判決上訴，須於判決送達後20日內向本院提出上訴狀。
中    華    民    國    95    年    4     月    11    日
                         書記官  巫玉媛


司法院資訊處製作；財團法人民間司法改革基金會備份。
